臺灣高等法院刑事判決　　　　　　　　 94年度上重訴字第4號
上　訴　人　臺灣桃園地方法院檢察署檢察官
上　訴　人
即　被　告　甲○○
選任辯護人　許巍騰律師
　　　　　　李怡卿律師
上　訴　人
即　被　告　乙○○
被　　　告　戊○○
上二人共同
指定辯護人　本院公設辯護人李廣澤
上列上訴人等因被告等違反毒品危害防制條例等案件，不服臺灣
桃園地方法院92年度重訴字第54號，中華民國93年11月2日、93
年12月2日第一審判決（起訴案號：臺灣桃園地方法院檢察署92
年度偵字第9183號、92年度偵字第9399號、92年度偵字第10646
號、92年度偵字第11601號），提起上訴，本院判決如下：
    主  文
原判決關於甲○○、乙○○部分撤銷。
甲○○共同運輸第一級毒品，處無期徒刑，褫奪公權終身。扣案
之第一級毒品海洛因磚伍塊（合計淨重壹仟柒佰伍拾貳點參參公
克）及第一級毒品海洛因磚玖塊（合計淨重參仟壹佰柒拾點伍
壹公克）均沒收銷燬之；扣案之波羅蜜干紙盒、香脆榴槤袋及錫
箔紙袋各拾肆個、墨綠色行李箱及黑色行李箱各壹個、透明塑膠
袋及牛皮紙袋各伍個（重量合計壹佰零壹點玖玖公克）、透明塑
膠袋及牛皮紙袋各玖個（重量合計壹佰陸拾貳點零參公克）均沒
收。
乙○○共同運輸第一級毒品未遂，處有期徒刑陸年。扣案之第一
級毒品海洛因磚伍塊（合計淨重壹仟柒佰伍拾貳點參參公克），
沒收銷燬之；扣案之波羅蜜干紙盒、香脆榴槤袋及錫箔紙袋各伍
個、墨綠色行李箱壹個、透明塑膠袋及牛皮紙袋各伍個（重量合
計壹佰零壹點玖玖公克）及鳳凰航空貨運承攬有限公司領貨簽收
單上偽造之「何楚民」署押壹枚均沒收。
其他上訴駁回。
    事  實
一、甲○○前曾於民國91年間因持有毒品案件，經臺灣板橋地方
    法院於92年3月21日，以92年度板簡字第78號判處有期徒刑
    二月，於本案查獲後自92年11月10日開始執行（不構成累犯
    ）。乙○○前曾於88年間因竊盜案件，經臺灣板橋地方法院
    以88年度板簡字第740號判處罰金三千五百元確定，於88年
    11月30日執行完畢；於92年間因違反妨害兵役治罪條例案件
    ，經臺灣板橋地方法院以92年度簡字第3903號判處拘役十五
    日，於93年3月15日易科罰金執行完畢；復於92年間分別因
    竊盜、偽造文書案件，經臺灣臺北地方法院以92年度簡字第
    1575號判處有期徒刑三月確定及臺灣板橋地方法院以92年度
    簡上字第415號判處有期徒刑三月確定，並經臺灣板橋地方
    法院以93年度聲字第1211號裁定應執行有期徒刑五月確定，
    於93年8月18日易科罰金執行完畢（均不構成累犯）。
二、甲○○（綽號「小基」）、丁○○（業經原審法院判處有期
    徒刑八年六月確定）與綽號「小瑋」之蕭人瑋、綽號「阿國
    」之王楷筑、綽號「小良」之丙○○（均由原審通緝，其中
    丙○○於94年4月22日經緝獲歸案）均明知海洛因為毒品危
    害防制條例所規定之第一級毒品，不得非法持有、運輸及販
    賣，亦屬懲治走私條例所規定未經許可不得私運來臺之管制
    物品，竟基於私運管制物品第一級毒品海洛因進口之共同犯
    意聯絡及行為分擔，於92年5月初，蕭人瑋、王楷筑及甲○○，共謀私運自泰國運輸第一級毒品海洛因入境臺灣，並安
    排彼此原不相識之丁○○、丙○○二人，擔任運毒交通夾帶
    海洛因入境，承諾事成後各支付新臺幣（下同）十二萬元之
    酬勞。乙○○於91年11月初因駕駛計程車緣故認識丙○○，
    並與丙○○結識為朋友，乙○○於92年5月初明知甲○○等
    人有運輸及走私第一級毒品海洛因之計畫，竟基於幫助甲○○等人運輸及走私第一級毒品海洛因之犯意，負責駕駛其所
    有車牌號碼9D-676號計程車搭載甲○○等人往返機場事宜。
三、蕭人瑋乃於92年5月19日14時許，搭乘中華航空CI695次班機
    ，先行前往泰國接洽購買第一級毒品海洛因。王楷筑則持丁○○之護照辦妥泰國簽證並購買機票，於同年5月20日17 時
    許，在臺北市○○路○段某便利商店附近，將護照及機票交
    付丁○○後，丁○○旋於同日19時許，前往臺灣桃園中正國
    際機場（下稱中正機場），丙○○則搭乘乙○○所駕駛前開
    計程車，從臺北市寧夏夜市附近前往中正機場，因丙○○及
    丁○○二人原不相識，故其間丁○○並以0000000000號行動
    電話與丙○○所使用0000000000號行動電話相互聯繫，敘明
    彼此所穿戴衣物後相約至中正機場出境大廳櫃檯碰面。丙○○在中正機場出境大廳與丁○○碰面後，便於同日20時10分
    許，一同搭乘泰國航空TG635次班機前往泰國曼谷市，到達
    後丁○○、丙○○便一同前往曼谷市之ARNOMA飯店，並分別
    住在535、537號房間（該二間房間內有門相通）。王楷筑於
    蕭人瑋、丁○○及丙○○先後赴曼谷後，亦於同年5月21日8
    時許，搭乘港龍航空KA489次班機飛往香港，再由香港搭機
    轉往泰國曼谷市，與丁○○、丙○○二人在前開飯店會合。
    而甲○○則於同日中午，攜帶其所有黑色行李箱一只，由乙○○駕車搭載自臺北縣永和市○○路前往中正機場，但因未
    趕上原欲搭乘之班機，乙○○於是先搭載甲○○回到臺北縣
    永和市○○路，復於同日約16、17時許再搭載甲○○前往中
    正機場，甲○○乃於同日19時許，搭乘荷蘭航空KL878次班
    機，飛往泰國曼谷市與王楷筑、丁○○、丙○○三人會合。
    同年5月22日上午，蕭人瑋以電話與王楷筑聯繫結果，談妥
    由王楷筑、丁○○、丙○○三人至泰國清邁市取貨。王楷筑
    、丁○○、丙○○乃於同年5月23日一同搭機前往清邁機場
    ，並一同前往CHIANG MAI PLAZA飯店且辦理住房手續（丁○○、丙○○同住在1707號房內有門相通之二個房間），辦畢
    手續後，王楷筑、丁○○及丙○○便同至該飯店對面之餐廳
    用餐，席間王楷筑接獲蕭人瑋電話聯絡，乃先回到該飯店內
    與蕭人瑋碰面。蕭人瑋於前開飯店房間內，將以其所有之牛
    皮紙袋、透明塑膠袋、錫箔紙袋由內而外包裹，放置於香脆
    榴槤袋再包裝於波羅蜜干紙盒內之海洛因磚14塊，先交予王
    楷筑，俟丁○○與丙○○用餐完畢，回到前開飯店房間後，
    蕭人瑋即先行離開。王楷筑、丁○○及丙○○三人，乃將其
    中5塊海洛因磚藏放在甲○○所有交給丙○○之墨綠色行李
    箱，另9塊海洛因磚則藏放在甲○○所有之黑色行李箱中，
    準備於同年5月24日搭機返臺，由丙○○託運該墨綠色行李
    箱（行李箱編號TG705200號），丁○○則託運該黑色行李箱
    （行李箱編號TG705186號），而蕭人瑋及王楷筑二人亦搭同
    一班機押貨，蕭人瑋並安排車牌號碼不詳，由不知情之人駕
    駛之白色賓士及黑色BMW自用小客車各一輛，在中正機場入
    境處負責接應（此次毒品並未提領，尚無利用不知情者運輸
    毒品而成立間接正犯之問題）。
四、甲○○與王楷筑二人見此行走私毒品之數量龐大，認為以「
    黑吃黑」之方式取得本件毒品，更可獲得暴利，竟共謀利用
    檢舉之方式，計畫讓蕭人瑋遭機場安檢警員攔查而無法順利
    押貨，王楷筑再伺機帶丙○○及丁○○出關取走毒品，以此
    方式達到「黑吃黑」之目的。王楷筑在泰國期間，即先設法
    確認蕭人瑋之真實姓名，並將所查得之姓名告知甲○○，甲○○乃於同年5月23日約19時20分許，由清邁市撥打公用電
    話予王楷筑在臺灣之不知情友人A1（真實姓名年籍詳卷），
    A1乃應甲○○之指示，於同日約19時50分許，在臺北縣樹林
    火車站附近，撥打公用電話至內政部警政署航空警察局之勤
    務指揮中心，向勤務指揮中心值班警員檢舉稱：「明日（即
    5月24日）下午，有一持中華民國護照之臺灣人HSIAO CHEO
    WEN將從泰國夾藏毒品入境」，警方獲報後，隨即展開查證
    並佈署查緝。且甲○○為求確能達到讓蕭人瑋遭受攔查目的
    ，同日下午某時亦打電話給友人李秉忠，委託李秉忠報警，
    李秉忠乃通知臺北市政府警察局信義分局吳興街派出所警員
    王敏哲處理。同年5月24日，蕭人瑋、王楷筑、丁○○及丙○○四人，在清邁機場會合後，先搭機飛往曼谷市，再搭乘
    中華航空CI696次班機返臺，並且依計畫由丙○○、丁○○
    各託運上開夾藏有海洛因磚之行李箱，運輸第一級毒品入境
    。甲○○見蕭人瑋等人已搭機運輸毒品返臺，隨即以000000
    0000號行動電話，撥打0000000000號行動電話聯繫乙○○駕
    車前往中正機場，準備搭載依計畫原可取得海洛因之王楷筑
    、丁○○及丙○○。同日21時50分許，上開班機到達中正機
    場後，蕭人瑋果遭機場安檢警員及財政部臺北關稅局關員攔
    下檢查，甲○○並發簡訊給丙○○，叫其不要提領行李，而
    丙○○亦因詢問王楷筑得知有自己「黑吃黑」檢舉情事，而
    王楷筑、丁○○及丙○○三人，亦見現場確有大批員警嚴格
    檢查，擔心事跡敗露，三人遂皆未提領託運行李即行出關。
    王楷筑與丁○○一同搭車離開機場，丙○○於同年5月24日
    22 時7分許接獲乙○○電話聯繫，會合後乙○○乃將丙○○
    載離機場。經內政部警政署航空警察局安檢隊警員及海關關
    員對蕭人瑋盤檢，並未發現夾藏毒品，惟嗣以X光檢視丁○○、丙○○遺留在九號轉盤之未提領行李，因發現可疑，經
    實施搜索後，在丁○○所託運之編號TG705186號黑色行李箱
    中，查獲海洛因磚9塊（合計淨重3,173.51公克，純度
    77.55% ，純質淨重2,461.06公克）及蕭人瑋所有供本件運
    輸、走私海洛因所用之透明塑膠袋及牛皮紙袋各9個（重量
    合計162.03公克)、波羅蜜干紙盒、香脆榴槤袋、錫箔紙袋
    各9 個；在丙○○所託運之編號TG705200號墨綠色行李箱中
    ，查獲海洛因磚5塊（合計淨重1,752.33公克，純度77.46%
    ，純質淨重1,357.35公克）及蕭人瑋所有供本件運輸、走私
    海洛因所用之透明塑膠袋及牛皮紙袋各5個（重量合計101.9
    9公克）、波羅蜜干紙盒、香脆榴槤袋、錫箔紙袋各5個。
五、嗣92年5月25日12時35分許，丁○○以0000000000號行動電
    話與王楷筑0000000000號行動電話聯繫，二人在臺北市○○
    區○○路1段某便利商店見面後，因研判夾藏毒品未被警方
    察覺，即由丁○○駕車載王楷筑前往中正機場，欲冒險領回
    行李，車行間，王楷筑尚於同日13時16分許，接獲甲○○自
    泰國以0000000000號行動電話來電聯繫提領行李事宜，二人
    到達機場後，王楷筑乃授意丁○○至航空公司櫃檯提領行李
    ，丁○○於是日14時30分許，在中正機場第一航廈為警逮捕
    ，並扣得第一級毒品海洛因磚9塊（合計淨重3,173.51公克
    ）、甲○○所有供本件運輸、走私海洛因所用之黑色行李箱
    一個及蕭人瑋所有供本件運輸、走私海洛因所用之透明塑膠
    袋及牛皮紙袋各9個（重量合計162.03公克）、波羅蜜干紙
    盒、香脆榴槤袋、錫箔紙袋各9個。
六、乙○○於92年5月24日晚間至中正機場載離丙○○時，丙○○上車後便將上情（即未提領行李一事）告知乙○○，並委
    託乙○○於翌（25）日提領行李並將機票交付乙○○。乙○○明知丙○○委託其代為領取之行李內藏放有第一級毒品海
    洛因，竟仍與蕭人瑋、甲○○、王楷筑、丙○○、丁○○基
    於共同運輸丙○○所攜帶墨綠色行李箱內第一級毒品海洛因
    之犯意聯絡，並與丙○○基於共同行使偽造私文書之犯意聯
    絡，約定由乙○○向貨運公司提領丙○○所托運之行李，丙○○同意事成後給與乙○○五至十萬元之報酬。乙○○於同
    年5月25日13時許接獲丙○○電話通知托運行李已送達，要
    其向貨運公司提領，乙○○乃於同日13時11分許，依丙○○
    指示前往臺北縣中和市○○路784之1號2樓（即丙○○住處
    ），欲向開車前來不知情之鳳凰航空貨運承攬有限公司（下
    稱鳳凰公司）司機提領行李。乙○○除出示丙○○交付之機
    票及中華航空公司所開具之行李檔案編號（60442）外，並
    於該公司出示之領貨簽收單據上偽簽「何楚民」簽名署押一
    枚，表示係「何楚民」本人欲提領貨物，並交付鳳凰公司送
    貨司機謝長安而行使該偽造之領貨簽收單據，足以生損害於
    「何楚民」及鳳凰公司。惟如前所述，前開丙○○藏放有第
    一級毒品海洛因之行李抵達中正機場後，經內政部警政署航
    空警察局人員執行X光檢視勤務時，發覺可疑，乃開具X光檢
    查儀注檢貨物報告表會同海關人員開驗，經送鑑定結果含第
    一級毒品海洛因成分後，並指示警員跟監與鳳凰公司人員一
    同將上開貨品按址運送至臺北縣中和市○○路784之1號2樓
    ，由乙○○出面偽簽「何楚民」署押簽收時，即為警當場查
    獲，致未得逞，並扣得第一級毒品海洛因磚五塊（合計淨重
    1,752.33公克）及丙○○所有之墨綠色行李箱一個及蕭人瑋
    所有供本件運輸、走私海洛因所用之透明塑膠袋及牛皮紙袋
    各5個（重量合計101.99公克）、波羅蜜干紙盒、香脆榴槤
    袋、錫箔紙袋各5個。
七、92年5月25日17時20分許，甲○○搭乘荷蘭航空KL877次班機
    ，由泰國曼谷返抵中正機場，甲○○返臺後，因不知乙○○
    已遭逮捕，仍於同年5月26日11時19分許，以大陸地區門號
    0000000000000號行動電話撥打0000000000號行動電話予乙○○，警員即授意乙○○接聽電話，甲○○在電話中表示準
    備逃往大陸地區，經臺灣桃園地方法院檢察署檢察官簽發拘
    票緊急通知中正機場注檢，而於同日13時35分許，在中正機
    場第一航廈出境查驗檯拘提甲○○到案，蕭人瑋、王楷筑、
    丙○○皆聞訊逃匿。丁○○、乙○○於同年6月30日偵訊時
    ，事先經檢察官同意，且於偵查中供述與本案案情有重要關
    係之待證事實及蕭人瑋、甲○○、王楷筑、丙○○之犯罪事
    證，因而使檢察官得以追訴甲○○、王楷筑。
八、案經內政部警政署航空警察局移送臺灣桃園地方法院檢察署
    檢察官偵查起訴及臺灣桃園地方法院檢察署檢察官檢舉偵查
    起訴。
    理  由
壹、被告甲○○、乙○○部分：
一、訊據被告甲○○固不否認於上揭時地前往泰國，惟矢口否認
    有何運輸第一級毒品海洛因犯行，辯稱：當初是林佳叡找其
    一同去泰國玩，不知要運輸毒品。其係經由林佳叡介紹，才
    認識蕭人瑋。其與林佳叡到泰國後，林佳叡詢問其要不要攜
    帶毒品回臺賺錢，遭其拒絕後，林佳叡遂將其行李箱拿走，
    其擔心遭受牽連才決定檢舉，根本不是為了所謂「黑吃黑」
    才提出檢舉。又因其提出檢舉，造成其他同案被告之損失，
    所以其他同案被告方為不利其之陳述。在泰國期間，因林佳
    叡藥癮發作，要其幫忙與其他同案被告聯絡，才有頻繁之通
    聯紀錄。92年5月26日其撥打號碼0000000000000行動電話給
    被告乙○○，乃因當時林佳叡、蕭人瑋在旁邊，為了怕遭受
    懷疑係其提出檢舉，方撥打該通電話，實則不知乙○○為何
    人云云。訊據被告乙○○雖坦承有行使偽造私文書之犯行，
    惟於原審及本院矢口否認有何共同運輸毒品犯行，辯稱：只
    是單純開計程車，沒有參與運輸毒品。不知道受丙○○委託
    提領之行李內藏有第一級毒品海洛因，也沒有約定報酬云云
    。
二、惟查：
（一）前揭自泰國運輸上開第一級毒品海洛因入境，而被告丁○○、乙○○因提領行李為警查獲之事實，迭據同案被告丁○○於警詢、偵查及原審自白不諱（見第9183號偵查卷(一)
      第7至10頁、第119至120頁、第9183號偵查卷(二)第190至19
      2頁、原審卷(二)第113至133頁），被告乙○○就受同案被
      告丙○○所託提領行李並偽簽「何楚民」署押等情亦供承
      在卷（見第9183號偵查卷(一)第23頁、第139至140頁、原審
      卷(二)第200至202頁）。而同案被告丁○○及丙○○確於92
      年5月24日21時許分別自泰國攜帶海洛因磚9塊、5塊入境
      ，丁○○於同年5月25日14時30分許因前往中正機場提領
      行李而遭警逮捕；被告乙○○則於同年5月25日14時40分
      許，持丙○○所交付之機票及中華航空公司所開具之行李
      檔案編號（6044 2）至臺北縣中和市○○路784之1號前，
      欲向鳳凰公司送貨員謝長安提領行李，且於送貨單之簽名
      欄內，偽簽「何楚民」之簽名交回謝長安，旋即遭尾隨之
      警員逮捕等情，亦經證人謝長安（見第9183號偵查卷(一)第
      37頁正、反面）、證人即中華航空公司職員謝志源（見第
      9183號偵查卷(一)第41至44頁）證述屬實，復有內政部警政
      署航空警察局扣押物品清單（見第9183號偵查卷(二)第23 6
      至237頁）、委託書（見第9183號偵查卷(一)第17頁）、機
      票（見第9183號偵查卷(一)第30頁）、貨物簽收單（見第91
      83號偵查卷(一)第38頁）、毒品初步鑑驗報告單（見第9183
      號偵查卷(一)第18頁）、臺北關稅局稽查組X光檢查儀注檢
      行李報告表（見第9183號偵查卷(一)第52、53頁）及拆封照
      片8張（見第9183號偵查卷(一)第47至50頁）附卷可稽。而
      上開扣押物品，經法務部調查局鑑定後，均檢驗出含有第
      一級毒品海洛因成分，其中由被告丁○○所攜帶行李中藏
      置之第一級毒品海洛因磚9塊，合計淨重3,175.51公克、
      包裝重162.03公克、純度77.55%、純質淨重2,461.06公克
      ；由丙○○所攜帶行李中藏置之第一級毒品海洛因磚5 塊
      ，合計淨重1,752.33公克、包裝重101.99公克、純度77.4
      6%，純質淨重1, 357.35公克，有法務部調查局92年6月12
      日調科壹字第080006532、000000000號鑑定通知書在卷足
      憑（見第9183號偵查卷(一)第143、144頁）。
（二）關於被告甲○○供稱本件經由王楷筑告知所查得之蕭人瑋
      姓名後，分別向內政部警政署航空警察局及臺北市政府警
      察局信義分局提出檢舉一節。查被告甲○○於92年5月23
      日19時20分許，由清邁市撥打公用電話予王楷筑在臺灣之
      不知情友人A1，委託A1提出檢舉，A1乃應甲○○之指示，
      於是日19時50分許，在臺北縣樹林火車站附近，撥打公用
      電話至內政部警政署航空警察局之勤務指揮中心，向勤務
      指揮中心值班警員檢舉稱：「明日（即5月24日）下午，
      有一持中華民國護照之臺灣人HSIAO CHEO WEN將從泰國夾
      藏毒品入境」等情，據證人A1（經檢察官依證人保護法之
      規定實施訊問）於偵查中證述：對方打電話過來要其檢舉
      上情（見第4號偵查卷第1頁反面至第3頁）、證人即內政
      部警政署航空警察局刑警隊警員周弘駿於原審證述：有一
      女子匿名檢舉上情屬實（見原審卷(三)第35至38頁），復有
      內政部警政署航空警察局公務電話紀錄表記載檢舉上情明
      確（見第9183號偵查卷(二)第199頁）。參以證人A1為王楷
      筑之友人，被告甲○○與證人A1本不相識，而檢舉走私運
      輸毒品事關重大，衡情若非王楷筑亦參與本件檢舉，實無
      委託毫不相干而無信任基礎之人提出檢舉之理，是被告甲○○所述委請證人A1檢舉等情，堪予採信。另被告甲○○
      所稱：於同日下午某時打電話給友人李秉忠，委託李秉忠
      報警，李秉忠乃通知臺北市政府警察局信義分局吳興街派
      出所警員王敏哲處理等情，核與證人即被告甲○○友人李
      秉忠（見原審卷(二)第49至51頁）、趙英治（見原審卷(二)第
      51至53頁）及證人即警員王敏哲（見原審卷(二)第208至21
      1頁）於原審時證述情節亦相符合，是被告甲○○委請證
      人李秉忠檢舉等情，亦堪採信。
（三）雖被告甲○○否認知情運輸毒品云云，然：
    １觀諸被告甲○○就本件運輸毒品情形，於警詢中初稱：到
      泰國前，只知道蕭人瑋要運輸毒品，不知道林佳叡、王楷
      筑、丙○○要運輸毒品（見第9183號偵查卷(一)第100頁）
      ，該毒品來臺後，是交由同案被告林佳叡、丙○○處理云
      云（見第9183號偵查卷(一)第101頁）；於偵查中初稱：根
      本不知道本件運輸毒品之事（見第9183號偵查卷(一)第70頁
      ），嗣稱：不知道本件運輸毒品如何分工，是在泰國才知
      道云云（見第9183號偵查卷(二)第183頁）。又關於是否認
      識同案被告蕭人瑋一節，於警詢中初稱：認識蕭人瑋2、3
      年，復稱於92年1月中旬經由林佳叡介紹才認識蕭人瑋云
      云（見第9183號偵查卷(一)第100頁），嗣於原審時改稱：
      「蕭人瑋我不熟，只有聽過，有見過面，不熟」云云（見
      原審卷(三)第22頁），則就其本身所知及親身經歷之事，竟
      前後供述不同，已難遽信。
    ２同案被告丁○○於原審供明：其從泰國曼谷市搭乘飛機前
      往清邁市，以及從泰國返回臺灣之機票費用，係甲○○在
      泰國曼谷市ARNOMA飯店中將港幣交予王楷筑，王楷筑再轉
      交予其兌換成泰銖後所支付等語（見原審卷(二)第132頁、
      原審卷(四)第79頁）。然被告甲○○與丁○○原不相識，此
      經同案被告丁○○（見第9183號偵查卷(一)第66頁反面）、
      被告甲○○（見第9183 號偵查卷第68頁反面）是認在卷
      ，衡情被告甲○○如僅單純經林佳叡邀同至泰國遊玩，不
      致無端為不相識之丁○○支付前開機票費用。又丁○○遭
      警查獲時放置第一級毒品海洛因之黑色行李箱，為被告甲○○所有，亦據被告甲○○自承在卷（見原審卷(四)第158
      頁），被告甲○○亦不致毫無緣由提供行李箱供放置毒品
      。再同案被告丙○○緝獲後於原審（原審法院94年度重訴
      緝字第3號）供稱：當時是甲○○找其去泰國，但其身無
      分文，甲○○就說會負責一切，其不需出錢，並透露說要
      其順便帶東西。嗣甲○○即交付其二萬元購買往返泰國之
      機票並辦理簽證，且拿給其一個墨綠色行李箱，說另外還
      有安排一個人與其一同搭機前往泰國（即丁○○）。後來
      在泰國旅館房間內拿到餅乾盒，還打電話問甲○○是什麼
      東西，甲○○則敷衍推說回來再講，嗣在曼谷機場要返國
      時，才向王楷筑確定是海洛因。5月24日返臺下飛機後，
      其將手機打開，發現有甲○○傳來的簡訊，內容是叫其不
      要提領行李，人直接走就好了等語（見本院卷(一)第152至
      153 頁、第160至162頁），且於本院以證人身分具結證仍
      稱：其不認識王楷筑，因經由甲○○安排才與王楷筑同住
      ，當初在泰國旅館房間內拿到王楷筑的餅乾盒，確詢問過
      甲○○，看可不可以經由甲○○告訴王楷筑說不要帶，但
      甲○○仍要其帶。嗣返臺到達中正機場，甲○○有要其不
      要提領行李等情（見本院卷(二)第17至18頁），已指明被告
      甲○○確實自始即參與本件運輸毒品，並招攬運毒交通以
      攜帶毒品，且拿出購買機票費用與丁○○之情形相同；又
      依丙○○使用之0000000000號行動電話通聯紀錄，於92年
      5月24日21時許至22時半間，確多次被告甲○○000000000
      0號行動電話撥打而來之紀錄（見第9183號偵查卷(二)第255
      頁）。參以被告甲○○於92年5月26日11時19分許，因不
      知被告乙○○業遭警逮捕，仍以其所有0000000000000號
      行動電話撥打給被告乙○○，要被告乙○○通知丙○○小
      心，已經出事了，其打算逃到大陸，並交代若遭逮捕，要
      說是蕭人瑋指使，不要說其有參與等語，此據被告乙○○
      於偵查及原審供述甚明（見第9183號偵查卷(一)第64頁正、
      反面，原審卷(五)第24頁），復有被告乙○○所使用000000
      0000號行動電話之通聯紀錄在卷可憑（見第9183號偵查卷
      (二)第247至248頁）。且被告乙○○於偵查中明確陳稱：其
      從一開始就知道要運毒入臺，由其負責開車接送，先送丙○○、再送甲○○出境，又至機場接丙○○，其聽丙○○
      說甲○○是主導，丙○○只是幫忙攜帶而已等語（見第91
      83號偵查卷(一)第63至64頁），雖上開聽丙○○講甲○○是
      主導此段供述，並非親自見聞甲○○如何參與之情節，係
      屬傳聞，不具證據能力，但以其餘所述對照前揭丁○○、
      丙○○所供情節，可知被告甲○○確自始參與本件運輸毒
      品犯行，且非不知乙○○其人。況如非參與，何故於警方
      查獲後，被告甲○○倉皇交代被告乙○○不要說其有參與
      ，且急欲逃至大陸？
    ３雖被告甲○○辯稱：其所以說要去大陸，是要去做生意，
      在大陸從事家具開發云云。惟被告甲○○縱在大陸從事生
      意，亦無於知悉事跡敗露後即告知乙○○不要說其參與上
      情，然後急於安排自己脫身之理。況林佳叡與被告甲○○
      為國中同學，二人認識已久，此為被告甲○○所自承（見
      原審卷(一)第51頁），然林佳叡於原審時即明白供稱：認識
      甲○○那麼久，沒有聽過甲○○在大陸有什麼工作等語（
      見原審卷(四)第154頁）。證人即被告甲○○之友人鄭雅文
      （原判決誤載為楊雅文）於被告甲○○遭羈押於臺灣桃園
      看守所時，曾多次至該所面會被告甲○○，經證人鄭雅文
      於原審證述屬實（見原審卷(三)第97頁），並有臺灣桃園監
      獄被收容人接見表在卷可參（見原審卷(一)第153至160頁）
      ，足見被告甲○○與證人鄭雅文交誼非淺。而證人鄭雅文
      於原審時亦證稱：不知道甲○○在大陸有沒有工作，面會
      時甲○○有要求開大陸之在職證明書等語（見原審卷(三)第
      101、102頁），又被告甲○○於鄭雅文於92年10月7日至
      臺灣桃園看守所面會時，曾交代證人鄭雅文說找真實姓名
      年籍不詳綽號「小泰」之成年男子開立一張大陸的在職證
      明書；復於同年10月21日面會時，抱怨鄭雅文連哪一家公
      司之在職證明都不看一下就交給律師等語（見臺灣桃園監
      獄被收容人接見通話記錄卷第12、29頁），可見被告甲○○無非想以在大陸從事生意之辯解，以混淆並無參與運輸
      毒品之事實，顯非可採。
    ４被告甲○○另辯稱：當初是林佳叡找其一起去泰國玩，其
      不知要運輸毒品。當與林佳叡到泰國後，林佳叡詢問其要
      不要攜帶毒品回臺賺錢，遭其拒絕後，林佳叡將其行李箱
      拿走，其擔心遭受牽連，故才決定檢舉，根本不是為了所
      謂「黑吃黑」才提出檢舉。在泰國期間，因林佳叡藥癮發
      作，要其幫忙與其他共犯聯絡，才有頻繁之通聯紀錄。92
      年5月26日撥打行動電話給乙○○，乃因當時林佳叡、蕭
      人瑋在旁邊，為了怕遭受懷疑係其提出檢舉，方撥打該通
      電話云云。然而：
      (1)同案被告林佳叡堅詞否認係其邀甲○○至泰國遊玩（見
        原審卷(二)第135頁），對照參以前揭丙○○乃在臺由被
        告甲○○直接邀同出國帶東西回臺等情，足認被告甲○○所辯上情，委無可採。
      (2)就被告甲○○所辯：其黑色行李箱遭林佳叡拿走，因擔
        心遭受牽連，故才決定檢舉云云。惟除無證據可證明所
        辯上情屬實外，其本身關於提出檢舉之緣由，先稱：王
        楷筑、蕭人瑋等到清邁喝酒，因王楷筑錢不夠，蕭人瑋
        要其幫忙攜帶毒品，故其與王楷筑乃一起檢舉云云（見
        第9183號偵查卷(二)第182頁反面），嗣改稱：蕭人瑋將
        王楷筑護照扣住，逼迫王楷筑攜帶毒品，王楷筑請其幫
        忙報警云云（見第211號偵聲號卷第11頁），又改稱：
        林佳叡要其幫忙攜帶毒品，遭其拒絕後，林佳叡將其行
        李箱拿走，其擔心遭受牽連，故才決定檢舉云云（見原
        審卷(三)第24至25頁），先後尤非一致。況另只由丙○○
        用以裝毒品之墨綠色行李箱，早在臺灣即由被告甲○○
        親自交付丙○○以供攜帶毒品，已如前述，尤見所辯黑
        色行李箱遭林佳叡拿走之辯解不可採。
      (3)關於被告甲○○所辯：因林佳叡藥癮發作，要其幫忙與
        其他共犯聯絡云云一節。惟其就在泰國期間（即92年5
        月21日出境至同年月24日入境止）所使用0000000000號
        行動電話留有與共犯通聯紀錄之原因（見第9183號偵查
        卷(二)第289至292頁），先稱：在泰國期間，其行動電話
        都是林佳叡在使用，用來與其他共犯聯絡（見第9183號
        偵查卷(二)第345頁反面），嗣於原審改稱：因林佳叡藥
        癮發作，要其幫忙與其他共犯聯絡云云（見原審卷(五)第
        68頁），先後已屬不一。又92年5月25日12時2分許，被
        告甲○○與林佳叡二人皆於泰國期間，被告甲○○所持
        有0000000000號行動電話與林佳叡所持有0000000000號
        行動電話間仍有通話情形，有前開二號碼於92年5月25
        日之通聯紀錄附卷可憑（見第9183號偵查卷(二)第292、
        382頁），已見前開二號碼行動電話均分別由被告甲○○及林佳叡所各自持有。而於原審93年11月18 日審理
        期日經蒞庭檢察官論告指明後，被告甲○○見無法自圓
        方改稱：因林佳叡藥癮發作，要其幫忙與其他共犯聯絡
        云云（見原審卷(五)第64、68頁），顯係卸責之詞，不足
        採信。
      (4)被告甲○○另雖辯稱：92年5月26日其撥打行動電話給
        被告乙○○，乃因當時林佳叡、蕭人瑋在其身旁，是在
        臺北市○○路上某檳榔攤撥打該通電話云云。查被告甲○○係於92年5月26日上午11時19分許，以00000000000
        00號行動電話撥打給被告乙○○，有被告乙○○所持有
        0000000000號行動電話通聯紀錄附卷可稽（見第9183號
        偵查卷(二)第248頁）。而當時被告甲○○所在位置，依
        上開通聯紀錄所示（見第9183號偵查卷(二)第292頁），
        該日上午10時26分許係在臺北縣永和市○○路二段附近
        。但當時林佳叡所在位置，參諸卷附林佳叡所持有0000
        000000號行動電話於92年5月26日之通聯紀錄所示，於
        該日凌晨1時許至上午11時19分許，均位在臺北市松山
        區○○○路附近，而於同日上午11時23分許方移動至臺
        北市中山區○○○路○段附近（見第9183號偵查卷(二)第
        383 頁），足認林佳叡於同日上午並未前往臺北市○○
        路或臺北縣永和市一帶，是被告甲○○所稱其於92年5
        月26日上午在臺北市某檳榔攤打電話給被告乙○○時，
        被告林佳叡在其身旁云云，顯係虛偽不實，自不可採。
    ５就被告甲○○另稱：丁○○之供述與事實不符，不得作為
      其不利之證據云云，而所指不實之部分大略如下：(1)被告
      甲○○僅從同案被告王楷筑處得知「HSIAO CHEO WEN」此
      英文名字，並無中文姓名。然丁○○卻供稱王楷筑拿書寫
      有蕭人瑋中文名字之紙條。(2)扣案之黑色行李箱，為被告
      甲○○所攜帶出國，並非如丁○○所述係王楷筑攜帶的。
      然：
      (1)被告甲○○委請證人A1提出檢舉時，固然僅提供「HSIA
        O CHEO WEN」此英文名字，而無中文姓名。然其委請證
        人李秉忠報警時，確曾提供一個中文名字，此觀證人李
        秉忠證稱：被告甲○○也有給其一個人名，人名是中文
        名等語（見原審卷(二)第50頁）。證人趙英治證稱：李秉
        忠有寫了一個英文名字、班機號碼、時間及地址、中文
        姓名在一張紙上等語（見原審卷(二)第52頁）。證人即警
        員王敏哲亦證稱：檢舉人拿的字條上面資料，其中人名
        、地址確定是中文，航班是英文，有沒有英文忘記了等
        語（見原審卷(二)第211頁）。則上開中文姓名如何，雖
        因無記下該姓名之證據留存，但由此可見，丁○○所稱
        另有中文姓名，並非虛構。
      (2)雖同案被告丁○○曾於偵審中多次陳稱：扣案黑色行李
        箱是王楷筑帶過去的，王楷筑是幫被告甲○○帶的等語
        。但被告甲○○供稱：該黑色行李箱是其帶出國的等語
        （見原審卷(三)第31頁、原審卷(四)第158頁），林佳叡亦
        稱：被告甲○○出國時有帶行李箱等語（見原審卷(三)第
        164頁）。然觀丁○○係於92年5月20日與丙○○共同搭
        乘泰國航空TG635次班機前往泰國（第9183號偵查卷(二)
        第89頁），被告甲○○則係於同年5月21日與林佳叡一
        起搭乘荷蘭航空KL878次班機前往泰國（見第9183號偵
        查卷(二)第91頁），王楷筑則係於是日搭乘港龍航空KA48
        9 次班機飛往香港（見第9183號偵查卷(二)第93頁），再
        由香港搭轉往泰國，其後丁○○及丙○○、王楷筑三人
        先於飯店中會合，被告甲○○再至該飯店會合。是丁○○因未與被告甲○○於同日搭乘同一航班出境，本即無
        從得知甲○○是否曾攜帶該黑色行李箱出境，故被告丁○○前開供詞應僅係其與王楷筑碰面時，該黑色行李箱
        已在王楷筑手上，即難遽謂被告丁○○前開供詞為不實
        。
（四）關於被告甲○○以「黑吃黑」方式檢舉一事：
    １被告丁○○於偵查中即供稱：本件是甲○○與王楷筑檢舉
      ，由甲○○策劃，其目的在於使蕭人瑋遭警方攔查而無法
      順利押貨，將毒品弄到手後，打算再向蕭人瑋索取一千萬
      元。先前在泰國時，王楷筑即想辦法要知道蕭人瑋的名字
      ，王楷筑叫其想辦法，後來王楷筑拿到蕭人瑋名字後，以
      白紙寫給其看，顯得很得意。其問王楷筑要蕭人瑋名字做
      什麼，王楷筑說回來再說。嗣92年5月24日回臺出關後，
      王楷筑有說是自己檢舉的，其問王楷筑，為何有那麼多警
      察在機場，王楷筑說那時在泰國拿給其看蕭人瑋的名字時
      ，其應該就知道，並笑稱這招厲害吧等語（見第9183號偵
      查卷(二)第336至337頁），並於原審中供稱：在泰國時不知
      道「黑吃黑」這件事，是回國後詢問王楷筑才確定等語（
      見原審卷(四)第77頁）。復參前揭所述，被告甲○○於丙○○返臺時，尚以簡訊告知不要提領行李等情，可見被告甲○○確有擘畫始為前述通知，否認何以叫丙○○不要提領
      行李？又嗣王楷筑、丁○○、丙○○順利通關之後，研判
      行李內毒品內未遭察覺，於92年5月25日13時16分許，丁○○與王楷筑共同前往中正機場欲提領行李途中，被告甲○○尚以電話與王楷筑聯絡拿毒品事宜，亦據丁○○於偵
      查中供述明確（見第9183號偵查卷(二)第335頁反面），且
      有卷附王楷筑（原判決誤載為丙○○）所持有0000000000
      號行動電話之通聯紀錄可證（見第9183號偵查卷(二)第246
      頁反面）；另被告甲○○尚於92年5月24日16時1分許起至
      同日23時26分許止，與被告乙○○多次聯絡及確認接載丙○○事宜，經被告乙○○於偵查中供述綦明（見第9183號
      偵查卷(二)第337頁反面至第338頁），且有被告乙○○所使
      用0000000000號行動電話之通聯紀錄可稽（見第9183號偵
      查卷(二)第247頁反面至248頁），足見被告甲○○係因有「
      黑吃黑」之不法目的，否則若僅係單純檢舉，何以如此密
      集聯絡後續事宜？
    ２再細觀被告甲○○提出檢舉之方式，就委請證人A1部分係
      提供「HSIAO CHEO WEN」此英文名字；就委請證人李秉忠
      部分除提供名字外，復提供林佳叡位於臺北縣新店市之地
      址。然前開英文名字與戊○○之英文名字「HSIAO CHEO
      WEN」極為接近，僅一個英文字母之誤。又其明確知悉實
      際攜帶毒品入境者為丁○○及丙○○，如係單純檢舉，為
      何未向警方提供丁○○及丙○○二人之名字以供查緝？反
      而係檢舉實際未攜帶毒品之蕭人瑋或戊○○？甚至提供亦
      未實際攜帶毒品之林佳叡住家地址？且所指英文姓名，亦
      容有混淆蕭人瑋、戊○○之虞。益見被告甲○○雖提出檢
      舉，但並無希望警方確能查獲本件毒品之意。
    ３同案被告丁○○固於原審時陳稱：沒有「黑吃黑」這件事
      ，是其杜撰的，不知道有檢舉，是蕭人瑋要其把所有的事
      都推給被告甲○○云云（見原審卷(一)第45頁）。惟丁○○
      嗣已否認前開陳述之真實性，供稱：是遭到甲○○之脅迫
      ，該次陳述並非其本意等語（見原審卷(一)第103頁），並
      提出被告甲○○所書寫「阿平（即被告丁○○）：阿國（
      即王楷筑）他媽昨來會客，照舊，差不多了」之字條附卷
      為憑（見原審卷(一)第112頁），丁○○並陳明該字條上所
      載「照舊」之意，即被告甲○○要其繼續依92年9月25 日
      所稱「黑吃黑是其編的」為相同陳述（見原審卷(一)第103
      頁）。被告甲○○對卷附前開紙條於原審時初否認為其所
      書寫，供稱：其與丁○○不同房，如何能拿字條給丁○○
      云云（見原審卷(一)第105頁），然嗣改供承：該字條為其
      所書立，係其答應丁○○籌措交保金五十萬元，因丁○○
      先傳字條詢問會客及交保事宜，其方回該字條給丁○○（
      見原審卷(五)第20頁）。則其就是否書寫前開字條，前後翻
      異不一。又參被告丁○○陳稱：前開紙條係被告甲○○於
      92年10月9日或10日拿來等語（見原審卷(一)第103頁），而
      證人楊敦舫（即綽號「阿國」之王楷筑之母親）確於92年
      10月7日至臺灣桃園看守所面會被告甲○○，有臺灣桃園
      監獄被收容人接見通話譯文（見臺灣桃園監獄被收容人接
      見通話記錄卷第9至10頁）可稽，且為證人楊敦舫、被告
      甲○○所是認（見原審卷(三)第91至92頁、原審卷(四)第42頁
      ）。則對照丁○○所述前開紙條之內容及被告甲○○交付
      該紙條之時間，與證人楊敦舫至臺灣桃園看守所面會被告
      甲○○日期以觀，足認丁○○上開供詞非虛。
    ４被告甲○○另稱：丁○○於92年8月19日偵訊筆錄前，皆
      未提及被告甲○○有「黑吃黑」之情事，丁○○該日所述
      ，係因受檢察官暗示。而丁○○於原審92年9月25日所述
      「黑吃黑」係杜撰，方屬事實，其餘歷次供述皆非實在云
      云。然查：
      (1)丁○○於原審92年9月25日所為有利於被告甲○○之陳
        述，與事實不符，已如前述。
      (2)本件係被告甲○○為撇清自己參與運輸毒品犯行，而於
        92年6月30日向檢察官表明自己是檢舉人（見第9183號
        偵查卷第141頁），此乃案卷中最初有被告甲○○檢舉
        之資料。而同案被告丁○○、乙○○雖於92年6月30日
        經檢察官告以依證人保護法之規定供述，但並未提及「
        黑吃黑」情事。直到92年8月19日，丁○○以證人身分
        具結時，才說明本件是甲○○、王楷筑自己檢舉之「黑
        吃黑」情事（見第9183號偵查卷第336頁），而於此前
        卷內並無「黑吃黑」之資料。可見被告甲○○所指因檢
        察官暗示，同案被告丁○○始為「黑吃黑」之陳述云云
        ，純係為脫免己責之說詞，殊不足取。
    ５被告甲○○又稱：因其提出檢舉，致其他被告受損害，故
      同案被告丁○○、乙○○乃挾怨訛稱其涉案云云。惟被告
      甲○○如何以「黑吃黑」方式檢舉，已詳如前述，且本案
      係被告甲○○於92年6月30日首度表明自己是檢舉人。而
      被告乙○○迄92年8月19日經同案被告丁○○指明被告甲○○、王楷筑為「黑吃黑」之檢舉人，同日經檢察官詢以
      是否知道「黑吃黑」情事時，仍表示不知道（見第9183號
      偵查卷第338頁反面）。則其於不知被告甲○○為檢舉人
      及以「黑吃黑」方式提出檢舉之前，早已於92年5月26日
      警詢時指出被告甲○○為此次同至泰國之人（見第9183號
      偵查卷第26頁）、並於同日檢察官偵查中指及：據其所知
      是被告甲○○叫丙○○攜帶毒品等情（見第9183號偵查卷
      第63至64頁，此段係聽聞自丙○○，就被告甲○○如何參
      與之情節本身固屬傳聞，並無證據能力。惟此處引述，在
      於表彰陳述之心態並非挾怨），益見被告乙○○顯非因知
      悉被告甲○○為檢舉人而挾怨報復。
    ６至證人李秉忠雖於原審證稱：甲○○在電話裡說，被人家
      騙到泰國去玩，被販毒集團控制行動，是偷跑出來打電話
      請其幫忙檢舉（見原審卷(二)第50頁），證人趙英治亦稱：
      甲○○在電話裡很緊張的說在泰國被販毒集團限制行動云
      云（見原審卷(二)第52頁）。惟觀前揭事證，被告甲○○早
      於在臺時即參與私運毒品情事，所謂遭販毒集團控制云云
      ，已顯非可採。況證人李秉忠、趙英治均未看到當時被告
      甲○○打電話時之情狀，縱所述上情屬實，也只是在電話
      中聽被告甲○○自己這樣說而已。而被告甲○○為取信對
      方報案以達「黑吃黑」之目的，如此表態亦合於情理之常
      ，自不得據此即認被告甲○○並未參與私運毒品，而是遭
      到控制。
    ７依上說明，被告甲○○顯非單純提出檢舉而已，而是另有
      目的。是雖丙○○攜帶毒品入境時，被告甲○○曾告以丙○○不要提領行李等情，然此即其另有「黑吃黑」目的之
      舉，否則何必要丙○○先不提領，然後俟機再行提領。此
      舉非但無以為其未參與私運毒品入境之有利證明，反益見
      如何遂行「黑吃黑」之目的。
（五）被告乙○○雖嗣亦否認知悉毒品，並辯稱：沒有約定報酬
      云云，然查：
    １如前所述，被告乙○○於警詢、偵查中即自白知悉同案被
      告丙○○赴泰國是為了攜帶毒品來臺，且相關事證已如前
      述。參酌同案被告丙○○亦於本院證稱：自中正機場回來
      時乙○○問其有沒有事？其說要等翌日才知道，後來是其
      叫乙○○向鳳凰公司領取行李時隨便簽一個名字等語（見
      本院卷(二)第15至16頁），已見被告乙○○確知私運毒品。
      且被告乙○○隱匿身分偽簽「何楚民」名義領取上開貨品
      之目的，在於避免以真實姓名取貨而遭警員查緝之風險，
      復據其於偵查中供承明確（見第9183號偵查卷(一)第62 頁
      反面、第63頁），益徵被告乙○○對於所領取之行李箱內
      夾藏有海洛因知之綦明。
    ２被告乙○○於警詢時即供稱：其於93年5月20日至中正機
      場接載丙○○上車後，丙○○即要其翌日幫忙提領行李，
      並交付機票，且約定以五萬元或十萬元為報酬等語（見第
      9183號偵查卷(一)第24頁），復於偵查中亦供稱：丙○○有
      答應給其五萬元至十萬元，但尚未談好多少錢等語（見第
      9183號偵查卷(一)第64頁），足認被告乙○○確係因為牟利
      而受同案被告丙○○所託提領行李。
    ３衡諸本次同案被告丙○○委託被告乙○○提領之行李內，
      夾藏之第一級毒品海洛因淨重高達1,752.33公克（包裝重
      101,99公克），價值不菲，且運輸第一級毒品乃屬法定刑
      度應處以死刑、無期徒刑之重罪，從事此非法行為之危險
      性極高，如果未掌握每一個環節均係由彼此瞭解及信任之
      人處理，極有可能因此洩漏而被查緝，且被告乙○○亦可
      藉此獲利，並於領取時偽簽他人姓名，顯非常態，益見被
      告乙○○前揭自白知情，合於事實。
    ４至被告乙○○雖於原審及本院時辯稱沒有報酬，係警察更
      正筆錄重新錄音云云。惟如前所述，被告乙○○於偵查中
      亦供稱丙○○有答應給其五萬元至十萬元等情（見第9183
      號偵查卷(一)第24頁），則縱不以警詢陳述為據，亦足以認
      定於偵查中所為上開陳述之真實性。另同案被告丙○○於
      本院證稱：並未約定報酬云云（見本院卷(二)第15頁），應
      屬事後迴護之詞，尚難遽信。
（六）另被告甲○○於原審之辯護人雖曾聲請測謊鑑定。惟測謊
      鑑定，係依一般人在說謊時，會產生遲疑、緊張、恐懼、
      不安等心理波動現象，乃利用測謊儀器將受測者之上開情
      緒波動反應情形加以記錄，用以判別受測者所供述之真實
      性，倘受測者愈想壓抑其謊言所產生之情緒，在測謊儀器
      上會愈產生明顯之情緒波動反應，反之，則無此不實之波
      動反應，惟目前尚無法達到百分之百之準確性。依前事證
      ，被告甲○○之犯行已明，自無施予測謊之必要。
（七）本件被告丁○○、乙○○於偵查中即以證人身分作證，嗣
      於原審被告甲○○、乙○○亦以證人身分經詰問，本院復
      分別詢以被告是否對於其他共同被告行使詰問，且依請求
      就嗣經緝獲之同案被告丙○○進行詰問，故被告對於同案
      共犯之詰問權均已獲保障。又各同案被告前於偵查中之陳
      述，依作成情形之客觀情狀，並無顯不可信之情況；而警
      詢中之陳述，與偵審之陳述不符時，先前之陳述如何具有
      可信之特別情況，且因係證明犯罪事實存否所必要，經斟
      酌取捨如前所述，附此說明。
（八）綜上所述，本件事證明確，被告甲○○、乙○○所辯無非
      事後飾詞卸責，委無足採，其等犯行堪以認定。
三、論罪及刑之加重減輕部分：
（一）海洛因係毒品危害防制條例第2條第2項第1款規定之第一
      級毒品，且係行政院依懲治走私條例第2條第4項公告之「
      管制物品項目及其數額」甲項第四款所列之管制進出口物
      品。又被告行為後，毒品危害防制條例業於92年7月9日修
      正公布，並自修正後6個月即93年1月9日施行，有關運輸
      第一級毒品之規定，即毒品危害防制條例第4條第1項並未
      修正，自應適用現行毒品危害防制條例之規定。
（二）核被告甲○○所為，係犯毒品危害防制條例第4條第1項運
      輸第一級毒品罪及懲治走私條例第2條第1項私運管制物品
      進口罪。其持有第一級毒品海洛因之低度行為，為運輸之
      高度行為所吸收，不另論罪。被告甲○○、丁○○與蕭人
      瑋、王楷筑、丙○○、乙○○（事實欄六犯行）間，均有
      犯意聯絡及行為分擔，為共同正犯。其以一行為同時觸犯
      上述二罪名，為想像競合犯，應從一重之運輸第一級毒品
      罪論處。
（三）被告乙○○就明知被告甲○○等有私運管制進口之第一級
      毒品海洛因入臺，而駕車搭載往返機場參與構成要件以外
      之幫助行為，核係犯毒品危害防制條例第4條第1項之運輸
      第一級毒品罪及懲治走私條例第2條第1項之私運管制物品
      進口罪之幫助犯。公訴人雖認係共同正犯，惟因僅係共犯
      型態之更正，毋庸變更起訴法條；被告乙○○一行為同時
      觸犯上述二罪名，為想像競合犯，應從一重之幫助運輸第
      一級毒品罪處斷。又被告乙○○受同案被告丙○○所託向
      鳳凰公司領取上開毒品後，欲加以運送至依同案被告丙○○指示放置之賓館中交付之運輸第一級毒品犯行，係犯毒
      品危害防制條例第4條第1項、第5項之運輸第一級毒品未
      遂罪，公訴人認係既遂，尚有未合，惟因僅係犯罪階段之
      更異，亦毋庸變更起訴法條。而其先幫助運輸第一級毒品
      後，復運輸第一級毒品未遂，所為幫助運輸之低度行為應
      為運輸第一級毒品未遂之高度行為所吸收，不另論罪。又
      被告乙○○於鳳凰公司領貨單據上偽簽他人之署押，表示
      欲提領貨物，持以行使之行為，係犯刑法第216條、第210
      條之行使偽造私文書罪。其偽造署押為偽造私文書之部分
      行為，偽造私文書之低度行為，為行使之高度行為所吸收
      ，均不另論罪。又被告乙○○與被告甲○○、同案被告丁○○、蕭人瑋、丙○○、王楷筑間，就上開運輸第一級毒
      品未遂罪間，暨與同案被告丙○○間，就上開行使偽造私
      文書罪二罪間，均有犯意聯絡與行為分擔，皆為共同正犯
      。又被告乙○○所犯運輸第一級毒品未遂罪與行使偽造私
      文書罪間，有方法與結果之牽連關係，依刑法第55條之規
      定，應從較重之運輸第一級毒品未遂罪處斷。被告乙○○
      已著手於運輸毒品犯罪行為之實施而不遂，依刑法第26條
      前段之規定，按既遂犯之刑減輕之。
（四）至公訴人認被告乙○○駕車往返機場部分，係成立運輸第
      一級毒品海洛因之共同正犯云云。然被告乙○○僅係接送
      被告甲○○等往返，所為屬私運管制物品進口、運輸毒品
      之構成要件以外之行為，且公訴人未證明其基於何自己犯
      罪之意思而參與，並無積極證據可資證明與其他同案被告
      有私運管制物品進口及運輸毒品之共同犯意聯絡，則其知
      悉被告甲○○等係謀攜帶毒品自國外闖關入境，而基於幫
      助之意思便利被告甲○○等為上揭行為，應認成立幫助犯
      。另被告乙○○就受同案被告丙○○所託向鳳凰公司領取
      上開毒品後，欲加以運送至指示放置之賓館中，自認已基
      於運送第一級毒品之自己犯罪故意而參與共同犯行，且其
      於簽收單上偽簽署押，應認定已著手於運輸行為，惟斯時
      該批毒品早已在警員監控下，伺機逮捕，事實上被告乙○○不可能真正完成運輸毒品之行為，仍認其行為屬未遂程
      度，而應論以運送第一級毒品未遂罪。
（五）又被告乙○○係屬證人保護法第2條第1款、第4款所列罪
      名之刑事案件被告，而於92年6月30日偵訊時，事先經檢
      察官同意，於偵查中供述與本案案情有重要關係之待證事
      實及其他共犯之犯罪事證，因而使檢察官得以追訴本案之
      其他共犯（見第9183號偵查卷(一)第137頁反面），應依證
      人保護法第14條第1項規定就私運毒品來臺犯行減輕其刑
      ，且遞減之。至被告乙○○雖於事後翻異不知毒品云云，
      惟檢察官已因適用上開規定而查獲其他共犯，不因其事後
      改口而影響前揭證人保護法減免其刑規定之適用。
四、原審認被告甲○○、乙○○所犯罪證明確，予以論罪科刑，
    固非無見。惟查：（一）墨綠色行李箱係被告甲○○在臺時
    即交付同案被告丙○○赴泰國以供攜帶毒品，屬被告甲○○
    所有，原判決誤認係被告丙○○所有，尚有未合。（二）原
    判決認定被告乙○○就向鳳凰公司提領毒品而運輸未遂部分
    ，與被告甲○○、蕭人瑋、王楷筑、丙○○、丁○○成立共
    同正犯（見原判決第8頁），惟於理由欄說明與甲○○、丁○○、蕭人瑋、丙○○成立共同正犯（未包括王楷筑）（見
    原判決第30頁），事實之認定與理由之說明不相符合。被告
    甲○○、乙○○上訴，否認私運毒品入臺犯行，雖無足採，
    惟原判決關於被告甲○○、乙○○部分既有可議，自應由本
    院予以撤銷改判。
五、量刑及沒收：
（一）爰審酌被告甲○○、乙○○有事實欄所載之前科（參本院
      被告前案紀錄表），確不構成累犯，但可見不知警惕，其
      等為獲不法利益，竟運輸第一級毒品海洛因，所運輸之毒
      品數量甚多，如流入市面將加速毒品之氾濫，並對國人健
      康及社會秩序造成嚴重危害，情節非輕，而被告甲○○矢
      口否認犯行，被告乙○○參與情節較輕微，且曾自白等一
      切情狀，各量處如主文所示之刑，並就被告甲○○部分依
      法宣告褫奪公權終身。
（二）沒收：
    １被告甲○○部分：前述扣案之第一級毒品海洛因磚5塊（
      合計淨重1,752.33公克）及第一級毒品海洛因磚9塊（合
      計淨重3,173.51公克），均係被告等所運輸之毒品，應依
      毒品危害防制條例第18條第1項前段沒收銷燬。又透明塑
      膠袋及牛皮紙袋各9個（重量合計162.03公克）、透明塑
      膠袋及牛皮紙袋各5個（重量合計101.99公克）、波羅蜜
      干包裝紙盒、香脆榴槤袋、錫箔紙袋各14個，均係同案被
      告蕭人瑋提供，應認係屬蕭人瑋所有；另扣案之墨綠色及
      黑色行李箱各1個，均係被告甲○○所有，用以供本件犯
      罪所用之物，併依同條例第19條第1項宣告沒收。
    ２被告乙○○部分：被告乙○○僅就同案被告丙○○委託提
      領之墨綠色行李箱中內含之第一級毒品海洛因磚5塊（合
      計淨重1,752.33公克）部分與被告甲○○、丁○○及蕭人
      瑋、王楷筑、丙○○等人有犯意聯絡，是扣案之第一級毒
      品海洛因磚5塊（合計淨重1,752.33公克），係被告等所
      運輸之毒品，應依毒品危害防制條例第18條第1項前段沒
      收銷燬；透明塑膠袋及牛皮紙袋各5個（重量合計101.99
      公克）、波羅蜜干包裝紙盒、香脆榴槤袋、錫箔紙袋各5
      個，均係蕭人瑋提供，應認係屬蕭人瑋所有，另扣案之墨
      綠色行李箱一個係甲○○所有，用以供本件犯罪所用之物
      ，併依同條例第19條第1項沒收（幫助犯部分，不就正犯
      犯罪之物連帶沒收）。另鳳凰公司領貨簽收單上偽造之「
      何楚民」署押一枚，應依刑法第219條規定宣告沒收。
貳、被告戊○○部分：
一、公訴意旨略以：有關本件運輸毒品海洛因犯行，被告戊○○
    亦基於共同犯意而參與。於92年5月19日14時許，與蕭人瑋
    一同搭乘中華航空CI695次班機，先行前往泰國曼谷接洽購
    買海洛因。到達泰國以後，推由被告戊○○與蕭人瑋、丁○○、丙○○、王楷筑五人至清邁取貨，而被告戊○○即於同
    年5月23日與蕭人瑋先搭機前往清邁，嗣王楷筑、丁○○、
    丙○○三人亦於是日一同搭機前往清邁。而後同年5月24 日
    ，被告戊○○與蕭人瑋、王楷筑、丁○○及丙○○五人，在
    清邁機場會合後，先搭機飛往曼谷，再由曼谷搭乘中華航空
    CI696次班機返臺，並且依計畫由丙○○、丁○○各託運上
    開夾藏有海洛因磚之行李箱，運輸第一級毒品入境，被告戊○○、蕭人瑋及王楷筑三人則搭乘同一班機押貨。因甲○○
    與王楷筑計劃以「黑吃黑」方式提出檢舉，乃在泰國設法確
    認蕭人瑋及戊○○之真實姓名，欲讓蕭人瑋及戊○○遭檢而
    無法押貨，並委請在臺友人提出檢舉。嗣蕭人瑋與被告戊○○果於該班機到達中正機場後，遭機場安檢警員及財政部臺
    北關稅局關員攔下檢查，因認被告戊○○涉有違反毒品危害
    防制條例第4條第1項、懲治走私條例第2條第1項罪嫌。
二、按犯罪事實應依證據認定之，無證據不得認定犯罪事實；不
    能證明被告犯罪者，應諭知無罪之判決，刑事訴訟法第154
    條第2項、第301條第1項定有明文。又事實之認定，應憑證
    據，如不能發現相當證據，或證據不足以證明，自不能以推
    測或擬制之方法，以為裁判基礎；認定不利於被告之事實，
    該依積極證據，苟積極證據不足為不利於被告事實之認定時
    ，即應為有利於被告之認定，更不必有何有利之證據（最高
    法院40年台上字第86號、30年上字第816號判例參照）。
三、訊據被告戊○○堅決否認有何前開犯行，辯稱：當初是蕭人
    瑋找其去泰國玩，不知道蕭人瑋去交易毒品，到泰國以後亦
    未參與，其所以遭查獲係由於與蕭人瑋姓名雷同而遭誤認等
    語。經查：
（一）證人即同案被告丁○○雖於偵訊中曾證稱：毒品是戊○○
      及蕭人瑋的，戊○○是盯人的，都是聽王楷筑說的（見第
      9183號偵查卷(一)第119頁反面、第138頁）；復於原審92年
      9月25日審理時供稱：其在泰國時與被告戊○○及王楷筑
      、蕭人瑋一起去喝酒，後來其沒錢分擔酒錢，蕭人瑋乃要
      其幫忙帶毒品，但遭其拒絕，乃遭戊○○委請當地的年輕
      人威脅，不得已才幫忙帶毒品；回國後與王楷筑、蕭人瑋
      、戊○○同坐一台車去領裝有毒品之行李云云（見原審卷
      (一)第44、47頁）。然其前於警詢即供稱：毒品是蕭人瑋要
      其帶回臺灣，其與丙○○所攜帶之毒品都是要交給蕭人瑋
      ，而機票係王楷筑辦妥後給他等語，並未指稱被告戊○○
      共同涉犯運輸毒品犯行，且明確稱：從頭到尾不知道戊○○此人等語（見第9183號偵查卷(一)第9頁反面），偵查中
      則稱：是王楷筑與蕭人瑋要其帶毒品，而就本件運輸毒品
      如何分工一節，陳稱：其與丙○○是負責帶毒品入境，王
      楷筑是回國後負責處理及押貨者，蕭人瑋是到泰國安排，
      由王楷筑與蕭人瑋聯絡，負責買毒品出貨等語。而就被告
      戊○○部分表示：其不清楚，只有到機場時才見被告與蕭
      人瑋在一起，在旅館未見到戊○○等語（見第9183號偵查
      卷(一)第119頁正、反面、第138頁）。斟諸丁○○前揭於偵
      查中所言，表示是聽聞自王楷筑，則顯非親自見聞，就所
      述上情不具證據能力。且嗣於原審明確陳述：前開92年9
      月25日原審所述並非事實，而是受到被告甲○○之威脅致
      為虛偽陳述，於偵查時所述方屬真實（指不知戊○○有參
      與之情），且沒有與被告一起喝酒等語（見原審卷 (一) 第
      103、127、131頁），並提出被告甲○○所書：「阿平：
      阿國他媽昨來會客，照舊，差不多了」之字條（見原審卷
      (一)第112頁），表示該字條上所寫「照舊」之意，乃甲○○要其依原審92年9月25日審理時所述為相同陳述等語（
      見原審卷(一)第103頁），而甲○○亦不爭執該字條確係其
      所書立（見原審卷(五)第20頁），則丁○○否認其於原審92
      年9月25 日審理時之供稱即非無據。至王楷筑則始終未到
      案，而同案被告丁○○將犯行推說聽聞自王楷筑，衡情其
      本身不知道戊○○有無參與，諒因受威脅始如此陳述。
（二）被告乙○○及同案被告丙○○始終未提及被告戊○○如何
      參與，自無從依其等供述而為不利被告戊○○之認定。
（三）證人A1之證詞、卷附航空警察局公務電話紀錄表（見第91
      83號偵查卷(二)第199頁）及檢舉錄音帶，係證明證人A1於
      92年5月23日曾向航空警察局檢舉HSIAO CHEO WEN將從泰
      國攜帶毒品入境等情。而上開英文姓名，確有混淆戊○○
      與蕭人瑋之虞。而被告甲○○關此於原審陳稱：戊○○與
      蕭人瑋後面都是Ｗ，其確實是要檢舉蕭人瑋等語（見原審
      卷(四)第86、87頁），又其於偵查及原審供稱：當初王楷筑
      與其商談要提出檢舉，該英文名字係王楷筑給的等語（見
      第9183號偵查卷(二)第182頁反面、原審卷(三)第24至25頁）
      。而同案被告丁○○供稱：王楷筑當初想辦法要知道蕭人
      瑋的名字，曾寫蕭人瑋之名字給其看過等情，已如前述，
      可見被告甲○○所述要檢舉的人是蕭人瑋等情，堪以採信
      （王楷筑書寫該中文姓名之字條或及檢舉人提供中文姓名
      之字條，已無證據留存，然其等所述上情相符，足堪採信
      ）。況被告甲○○亦明確表示：其根本不知道戊○○去泰
      國等語（見第9183號偵查卷(二)第183頁反面），益難認被
      告戊○○有參與本件私運毒品情事。
（四）查被告戊○○雖因上開檢舉內容而於入境時即遭內政部警
      政署航空警察局鎖定、財政部臺北關稅局亦將其列為注檢
      對象。而其於92年5月24日入境時，經財政部臺北關稅局
      檢查官員詳查其行李後，會同內政部警政署航空警察局人
      員搜身，結果並無所獲，有財政部航空警察局93年6月14
      日北普稽字第0931008682暨所附中正國際機場入出境服務
      站檢查通知單、臺北關稅局扣押貨物、運輸工具收據及搜
      索筆錄在卷可參（見原審卷(三)第211至214頁）。且當時僅
      查知丁○○、丙○○之行李內發現毒品，亦如前述，亦即
      本件並未從被告戊○○身上及其行李中查獲任何毒品。另
      王楷筑曾在機場免稅商店內與被告戊○○或蕭人瑋交談等
      情，雖據證人即內政部警政署航空警察局刑警隊員警周弘
      駿於原審結證在卷（見原審卷(三)第39頁），關此被告戊○○辯稱：其並未前去免稅商店，當其出關時，警員是出示
      證件喊蕭文瑋（見原審卷(三)第40頁），以此對照前揭被告
      甲○○及同案被告丁○○所述是檢舉蕭人瑋之情，被告戊○○所辯上情即非無據。況依證人周弘駿之證詞，尚無法
      確定與王楷筑談話之對象是否被告戊○○；且縱被告戊○○於入境時曾在機場免稅商店與其他同案被告有交談，若
      無其他積極證據，亦不得以此推論被告戊○○即有參與本
      件犯行。
（五）至扣案之行李箱2只、菠蘿蜜干用錫箔紙14盒、海洛因磚
      14塊、拆封照片8張及法務部調查局鑑定通知書，僅能證
      明丁○○、丙○○入境行李內藏有海洛因磚之客觀事實，
      無從遽認被告戊○○有參與本件犯行。而旅客出入境明細
      表、入出境查詢結果，亦僅能證明戊○○出入境且與蕭人
      瑋搭乘同一航班之客觀事實，並無從遽認被告確有參與本
      件犯行。
（六）另臺北市政府警察局雖於92年9月2日23時35分許因查緝毒
      品而執行搜索時，曾於被告所有車牌號碼CN-5299號自小
      客車上查得發票人為蕭人瑋之支票及退票理由單各1張（
      見第18884號偵查卷第35頁）。被告戊○○辯稱：是蕭人
      瑋之友人綽號「龍哥」之男子託其交還蕭人瑋等語（見原
      審卷(四)第35頁），雖被告戊○○未能提出「龍哥」之確實
      年籍資料以供調查，然取得票據之原因甚多，如未能發現
      相當證據，或證據不足以證明，自不得以推測或擬制之方
      法，逕認該票據係被告參與本件運輸走私毒品而取得。
（七）依上說明，尚無證據證明被告戊○○有何參與本件私運毒
      品犯行，此外復查無其他積極證據足認其有何公訴人所指
      之上開犯行，自屬不能證明其犯罪。
四、原審就被告戊○○涉案部分，依調查證據之結果，斟酌全辯
    論意旨，認其犯罪不能證明，依法為無罪之諭知，經核並無
    不合。公訴人提起上訴，並未提出足以論罪之證據，僅謂：
    蕭人瑋不可能與不相干之被告戊○○同往泰國，況丁○○亦
    已供稱本件毒品是蕭人瑋與戊○○所有，且甲○○向警方所
    檢舉之人亦為被告戊○○，又航警局亦因戊○○出關時左顧
    右盼、神情怪異而遭盤查，足認被告戊○○確有參與本件犯
    行，指摘原判決不當云云。惟丁○○、甲○○前揭所述，不
    足以認定被告戊○○亦有參與，已如前述。又被告戊○○並
    未攜帶毒品，則以其未攜帶毒品之情狀，又何懼於警方查獲
    毒品。是證人周弘駿雖證述：蕭人瑋或戊○○是警方早已鎖
    定之對象，警方發現被告戊○○下機之後就東張西望等語（
    見原審卷(三)第38頁），然此不過警方研判被告戊○○可能是
    事先鎖定之對象而已，且旅客於下機後張望以瞭解周遭情況
    亦屬常情，何竟能以東張西望即指係私運毒品（況所謂東張
    西望可能只是警方對於自以為之鎖定對象所生之主觀感受）
    ，甚且公訴人將此解為左顧右盼、神情怪異，實非可採。另
    公訴人所指被告戊○○不可能未參與私運毒品而與被告蕭人
    瑋一同出國云云，亦屬其毫無證據之推論。是公訴人所提上
    訴，為無理由應予駁回。
五、至併案意旨（臺灣臺北地方法院檢察署92年度偵字第18884
    號）略以：被告戊○○與綽號「忠哥」之人共同謀議，由張
    堯崑於92年9月2日自泰國曼谷以榴槤餅乾盒夾帶第一級毒品
    海洛因來臺，而「忠哥」因見被告戊○○業因上次夾帶第一
    級毒品海洛因失利，是委由不知情之蕭瑞棋出面，「忠哥」
    並命蕭瑞棋配合被告戊○○一同前往機場接應張堯崑。嗣臺
    北市政府警察局刑事警察大隊員警據報，而聯合航空警察局
    刑警隊、臺北關稅局注檢在旅客行李查驗臺而查獲張堯崑，
    並當場扣得第一級毒品海洛因，另循線查獲正於出境大廳等
    候之被告戊○○及蕭瑞棋，因認被告戊○○涉有違反毒品危
    害防制條例第4條第1項運輸第一級毒品海洛因罪嫌，而與本
    件具有連續犯之裁判上一罪關係等語。惟本案既諭知無罪，
    則併辦部分與本案即不生連續犯之裁判上一罪關係，自無從
    併為審究判，併予敘明。
據上論斷，應依刑事訴訟法第368條、第369條第1項前段、第364
條、第299條第1項前段、毒品危害防制條例第4條第1項、第5項
、第18條第1項前段、第19條第1項、懲治走私條例第2條第1項、
第11條前段、刑法第11條、第28條、第216條、第210條、第55條
、第26條前段、第37條第1項、第219條、證人保護法第14條第1
項，判決如主文。
本案經檢察官郭弘佑到庭執行職務。
中　　華　　民　　國　　94　　年　　9 　　月　　16　　日
　　　　　　　　　刑事第三庭審判長法　官  王詠寰
  　　　　　　　　　　　　　      法　官  江振義
　　　　　　　　　　　　          法　官  周政達
以上正本證明與原本無異。
如不服本判決，應於收受送達後十日內向本院提出上訴書狀，其
未敘述上訴之理由者並得於提起上訴後十日內向本院補提理由書
（均須按他造當事人之人數附繕本）。
                                  書記官  駱麗君
中　　華　　民　　國　　94　　年　　9 　　月　　16　　日
附錄：本案論罪科刑法條全文
毒品危害防制條例第4條
製造、運輸、販賣第1級毒品者，處死刑或無期徒刑；處無期徒
刑者，得併科新臺幣一千萬元以下罰金。
製造、運輸、販賣第2級毒品者，處無期徒刑或七年以上有期徒
刑，得併科新臺幣七百萬元以下罰金。
製造、運輸、販賣第3級毒品者，處五年以上有期徒刑，得併科
新臺幣五百萬元以下罰金。
製造、運輸、販賣第4級毒品者，處三年以上十年以下有期徒刑
，得併科新臺幣三百萬元以下罰金。
製造、運輸、販賣專供製造或施用毒品之器具者，處一年以上七
年以下有期徒刑，得併科新臺幣一百萬元以下罰金。
前五項之未遂犯罰之。
懲治走私條例第2條
私運管制物品進口、出口逾公告數額者，處七年以下有期徒刑，
得併科新臺幣三百萬元以下罰金。
以犯前項之罪為常業者，處三年以上十年以下有期徒刑，得併科
新臺幣五百萬元以下罰金。
第1項之未遂犯罰之。
第1項所稱管制物品及其數額，由行政院公告之。
刑法第216條
行使第210條至第215條之文書者，依偽造、變造文書或登載不實
事項或使登載不實事項之規定處斷。
刑法第210條
偽造、變造私文書，足以生損害於公眾或他人者，處五年以下有
期徒刑。
